# 请教陈版及同志们：承债式收购会计处理

提问人：xiaoqiang0818 时间：2014-02-21 09:44:43
关于承债式收购，我有几点不明，请大家现出宝贵意见, 首先，承担的负债部分是将款项打给股权转让方么，那目标公司负债部分如何处理， 第二，承担的负债部分是否计入长投成本，合并抵消时影响商誉 第三，虽然办理完股权转让，但按照合同约定属于共管期间，相关事项应双方同意才能履行，是否按照合营企业处理，暂不纳入合并， 第四，假如约定支付转让款 1000 万元，但收购企业第一年只支付 200 万元，是否需要确认长投 800 ，同时确认其他应付款 800 ，

回答人：chenyiwei
1 、具体操作要看协议条款约定，可能并不是只有一种固定的方式。 如果购买方代被购买方偿还债务，据此取得被购买方的资产，则被购买方应转销该负债（转入资本公积），购买方按照所承担的负债金额作为合并成本的一部分或全部（根据协议条款，可能还会支付现金等其他合并对价，也可能不会），这样将购买方的合并成本与被购买方调整后的净资产相比较，得到合并商誉或负商誉的金额。 2 、是。 3 、根据协议条款的约定，对照企业合并准则应用指南第二条规定的五项条件，判断取得控制权之日。 4 、如果满足购买日确定条件的，则应确认长期股权投资 1000 ，同时确认其他应付款（或长期应付款等）800.

提问人：xiaoqiang0818 时间：2014-02-22 23:04:38
继续请教，如果承担负债的钱是付给目标公司的，那被收购方收到钱如何处理，以前期间的负债如何处理，该支付款还能否计入长投成本

回答人：chenyiwei
此问题首先应确定被收购方（目标公司）今后是否还需将该款项归还给收购方。 如果需归还的，则被收购方账面应确认一项新的负债（对收购方），同时随着对原股东的负债的偿还，相应转销对原股东的负债，相当于把负债的债权人从原股东变成了收购方。相应地，收购方账面上确认一项对被收购方的长期应收款，不计入合并成本中。 如果不需归还的，则被收购方账面应确认为资本公积，同时随着对原股东负债的偿还而终止确认该负债，相当于把负债转入资本公积。相应地，收购方将其作为对被收购方的资本性投入，计入对被收购方的长期股权投资的成本中。

提问人：fangdaojun 时间：2016-06-15 20:04:23
陈版，假设目标公司资产 5000 万元，负债 3000 万元，净资产 2000 万（全部为公允价值），收购方已承担债务 2500 万进行收购，无其他收购对价：（ 1 ）如何目标公司需要归还此笔借款，此笔借款不计入收购方的合并成本中，即收购方不确认长投，收购方将承担的 2500 万负债作为长期应收款，商誉确认=0-2000万=-2000万；（ 2 ）如何目标公司不归还此笔借款，收购方长投 2500 万，目标公司净资产调整为 4500 万，商誉确认=2500万-4500万=-2000万，两种方法计算出来的负商誉的金额是一致的；但是对于第一种情况，不确认长投（长投为 0 ），在实务中是否可被接受？

回答人：chenyiwei
第一种情况在实务中应该也是可以接受的，但应注意解释和披露。

提问人：fangdaojun 时间：2016-06-15 20:07:00
陈版，如何豁免目标公司对原股东的债权，是不是要将豁免的债权冲减资本公积，进而减少目标公司的净资产，然后在此为标准确认商誉？@chenyiwei

回答人：chenyiwei
可以这样操作。